【裁判字號】    98,上易,3097
【裁判日期】    990624
【裁判案由】    侵占
【裁判全文】
臺灣高等法院刑事判決                98年度上易字第3097號
上  訴  人
即  被  告  甲○○
選任辯護人  蔡宏修律師
上列上訴人因侵占案件，不服臺灣臺北地方法院98年度易字第20
36號，中華民國98年10月9日第一審判決（聲請簡易判決處刑案
號：臺灣臺北地方法院檢察署97年度偵緝字第2598號，經原審改
以通常程序審理），提起上訴，本院判決如下：
    主  文
上訴駁回。
    事  實
一、甲○○於民國96年12月31日9時許，在臺北市○○○路○段70
    號前，與受王熹偉之委託籌辦美國哈佛大學校友會之乙○○
    見面討論籌辦校友會事宜，乙○○因見甲○○衣衫單薄，乃
    將其所有之男用深棕色羊毛中長型大衣及水藍色寬版素面絲
    巾（價值共約新台幣〈下同〉2萬5,000元）借與甲○○穿戴
    使用，詎甲○○於借用後，竟意圖為自己不法之所有，將上
    開大衣及絲巾予以侵占入己，屢經乙○○親自並委託其兄黃
    裕榮及友人王熹偉、唐渤博向甲○○催討後，仍拒不返還。
二、案經被害人乙○○訴由臺北市政府警察局中山分局報告臺灣
    臺北地方法院檢察署檢察官偵查後，聲請簡易判決處刑。
    理  由
壹、證據能力：
    按被告以外之人於偵查中向檢察官所為之陳述，除顯有不可
    信之情況者外，得為證據，刑事訴訟法第159條之1第2項定
    有明文。證人黃裕榮於檢察官偵訊時以證人身分所為之陳述
    ，係經依法具結，且查無何顯不可信之情況，依上開規定，
    得為證據。
貳、實體方面：
一、訊據被告甲○○固坦承曾與告訴人之兄黃裕榮見面之事實，
    惟矢口否認有何侵占犯行，辯稱：伊於96年12月31日上午在
    教會中參加年終禱告會，並未與告訴人見面，更未自告訴人
    處取得男用深棕色羊毛中長型大衣及水藍色寬版素面絲巾，
    與告訴人之兄黃裕榮見面，係告訴人再三要求，伊始與之見
    面洽談中國大陸土地開發事宜，短暫見面伊即離去，其從未
    主動與告訴人連繫，可調查其通聯紀錄云云。被告及其辯護
    人另上訴辯稱：依平均溫度表及被告與告訴人之兄黃裕榮身
    材之差異可知告訴人乙○○指訴不實；證人唐渤博證言不實
    ；告訴人指訴被告係因告訴人與游士賢（與被告有債務糾紛
    ）為男女朋友；被告與黃裕榮見面係由被告付款，依此足以
    推知被告並未侵占；並聲請傳喚被告之父馬文薩、被告之兄
    馬康莊、被告之教友沈月雪及王熹偉云云。
二、本院查：
  (一)告訴人乙○○於96年12月間，受王熹偉之委託籌辦美國哈佛
    大學校友會，2人於同年12月31日9時許，在臺北市○○○路
    ○段70號前，見面討論籌辦上開校友會之籌辦事宜，告訴人
    將其所有之本件大衣及絲巾（價值共約2萬5,000元）借與被
    告穿戴使用，嗣被告未如期返還上開大衣及絲巾與告訴人，
    告訴人乃委託王熹偉及其孟姓助理通知被告應於哈佛大學校
    友會活動當天攜帶返還未果，經告訴人屢次當面及以電話聯
    繫被告要求返還，被告非但拒絕返還，更以言詞辱罵告訴人
    ，且向告訴人稱「有本事就去告」等語，告訴人乃委託其兄
    黃裕榮及友人唐渤博向甲○○催討，甲○○仍拒不返還等情
    ，業據證人即告訴人於原審審理時證述綦詳（原審卷第42至
    第46頁）。參諸證人即告訴人之兄黃裕榮於檢察官訊問及原
    審審理時結證稱伊於97年2月間受告訴人之委託與被告相約
    在臺北市○○○路附近兄弟飯店見面欲取回告訴人借與被告
    之衣服，但被告當場說衣服已經送洗，隔天又要出國，並承
    諾待返國後將主動返還衣物，之後伊打電話聯繫被告，接通
    後被告直接掛掉電話，且伊在新竹地區從事建築業，未曾與
    被告洽談在大陸投資土地開發事宜等語（偵緝卷第17頁、原
    審卷第46頁反面至第48頁）。及證人唐渤博於原審審理時結
    證稱伊曾陪同告訴人前往被告住處欲取回大衣，有與大樓管
    理員確認被告住處，要求管理員請被告下樓，但被告並未下
    樓，當時告訴人撥電話聯絡被告，告訴人請伊嘗試與被告溝
    通，伊接過電話與被告通話，請被告歸還向告訴人借用之物
    品，被告於電話中並未否認有借用物品，僅說不關伊的事，
    要伊不要介入等語（原審卷第48頁至第49頁）。核與告訴人
    上開所指情節，大致相符，此外，並有告訴人所提出其申請
    使用0000000000號行動電話97年1至5月之出帳通話明細清單
    （該電話門號於同年1月8日、1月28日及2月25日共撥打5通
    至被告所使用之0000000000號行動電話）等補強證據，足認
    告訴人上開證述內容，堪以採信。被告辯稱告訴人指訴不實
    ，其未自告訴人處取得前開大衣及絲巾，與黃裕榮見面係洽
    談中國大陸土地開發事宜云云，並不足採。
  (二)被告固辯稱96年12月31日上午在教會中參加年終禱告會，並
    未與告訴人見面云云。惟證人顧懷德於原審審理時雖證述伊
    建立基督教會認識被告，被告近2、3年有參與教會服事工作
    ，負責禱告主題之分享，按照教會往例，12月31日是歲末年
    終，均會邀請教會弟兄姊妹於上午7時30分至8時間前來參加
    禱告會，為教會晚上大型聚會作預備，至上午9時30分或10
    時結束，若在晚上聚會有分配到帶領禱告之主題，被告應該
    會在教會持續待到10時30分左右等語。然經原審及檢察官進
    一步詰問於96年12月31日當日上午舉辦之禱告會，究竟被告
    是否自上午7時30分至10時全程參與、參與之會眾有何人遲
    到、事先離席、實際參與人數為何等細節問題，則答以「應
    該在場」、「沒有辦法回答」、「不記得」等語，且當庭表
    明其陳述被告於96年12月31日應該有來參加禱告會，係依該
    教會現今之聚會型態，從現在去推論的等語（原審卷第49頁
    反面至第52頁）。證人顧懷德既無從確認被告於96年12月31
    日上午7時30分至10時許，確實在教會內參加當日之禱告會
    ，則該等事項顯係證人顧懷德依該教會現今之聚會型態推測
    所得，其所述內容尚難據為被告有利之認定。
  (三)被告及其辯護人雖於本院提出平均溫度表（本院卷第14頁）
    及電子信用卡帳單（本院卷第63頁至第64頁），另辯稱告訴
    人乙○○指訴不實；證人唐渤博證言不實；告訴人指訴被告
    係因告訴人與游士賢（與被告有債務糾紛）為男女朋友；被
    告與黃裕榮見面係由被告付款，依此足以推知被告並未侵占
    ；並聲請傳喚被告之父馬文薩、被告之兄馬康莊、被告之教
    友沈月雪及王熹偉云云。惟查：告訴人乙○○上述指訴可採
    ，既經本院認定如前，且該平均溫度表，並無法顯示告訴人
    所指日期之實際溫度，自不可憑之認定告訴人所述有何不實
    ；而黃裕榮之身材固與被告不同，惟應急之大衣、絲巾等，
    本即供應急之用，而無要求必須合身之必要，亦不得以之彈
    劾告訴人之證言；至證人唐渤博所證述之地址等縱有差異，
    或係用語不同，惟無礙其證言中有關曾陪同告訴人索回大衣
    等重要事項之一致性，自不得僅斤斤於上枝微末節，遽謂證
    人唐渤博所有證言不實；另被告所稱告訴人與游士賢為男女
    朋友，因被告對游士賢提恐嚇告訴，告訴人方提出本件告訴
    云云。經本院依職權調閱被告另案告訴游士賢恐嚇之判決（
    本院卷第49頁），並無提及告訴人與游士賢之關係，被告上
    述抗辯，即屬無據，而不可採。末查：關於被告另請求傳喚
    證人及調閱通聯紀錄部分，雖該等證人或可證明被告事發當
    時之部分行程及被告未曾主動與告訴人連繫，惟仍不足彈劾
    告訴人有補強證據之指訴及證人唐渤博、黃裕榮證言之真實
    性，是亦無傳喚及調查之必要，應併指明。
  (四)按侵占罪為即成犯，於持有人將持有他人之物變易為所有之
    意思時，即行成立（最高法院67年台上字第3662號判例要旨
    可資參照）。告訴人確有於前揭時、地，將其所有上開大衣
    及絲巾借與被告穿戴使用，被告未如期歸還，於告訴人向其
    催討時，更向告訴人稱「有本事去告」，復經告訴人委託其
    兄黃裕榮及友人唐渤博向被告要求返還，迄今仍推托拒不返
    還一情，業經認定如前，足見被告主觀上係意圖為自己不法
    之所有，將其持有告訴人之前開大衣及絲巾，變異為其所有
    之意思而予以侵占入己甚明。是本件事證明確，被告犯行堪
    以認定。
二、核被告所為，係犯刑法第335條第1項之侵占罪，原審同此認
    定並以被告未曾受有期徒刑以上刑之宣告，有本院前案紀錄
    表1 紙在卷可稽，經審酌被告貪圖利益，將告訴人本件衣物
    ，侵占入己，拒不返還，且犯後猶飾詞狡辯，態度非佳，再
    參酌其智識程度、生活狀況、與告訴人所受損害之程度等一
    切情狀，量處有期徒刑4月，並諭知易科罰金之折算標準，
    經核量刑亦屬妥適，而無量刑之恣意，被告及其辯護人雖以
    上情上訴，經核均無理由，應予駁回。另被告忝為高級知識
    分子，當知品德乃做人處事之根本，乃被告竟為本件犯行，
    實足為大眾之戒，為人父母及師長者，於教育子女及學生時
    ，猶應注意品德之教養，需知惟有可靠之人品，方為子女、
    學生安身立命之道也，茲附敘明。
據上論斷，應依刑事訴訟法第368條，判決如主文。
本案經檢察官陳大偉到庭執行職務。
中    華    民    國    99    年    6     月    24    日
                  刑事第九庭  審判長法  官  陳貽男
                                    法  官  周盈文
                                    法  官  詹駿鴻
以上正本證明與原本無異。
不得上訴。
                                    書記官  梁淑時
中    華    民    國    99    年    6     月    24    日

司法院資訊處製作；財團法人民間司法改革基金會備份。
